臺灣高等法院高雄分院刑事判決　　　　　　　　　　九十一年度上易字第八一三號
　　上　訴　人
　　即　被　告　甲○○
右上訴人因動產擔保交易法案件，不服臺灣高雄地方法院九十一年度易字第一０三四
號中華民國九十一年四月十九日第一審判決（臺灣高雄地方法院檢察官聲請簡易判決
處刑案號：（九十一年度偵字第三九五九號），經臺灣高雄地方法院簡易庭，認不宜
以簡易判決處刑，移由該院普通庭依通常程序審理），提起上訴，本院判決如左：
      主  文
上訴駁回。
      事  實
一、甲○○於民國九十年四月十七日，以動產擔保交易法附條件買賣之方式，向裕融
    企業股份有限公司（下稱裕融公司）以附條件買賣方式貸款，購買車牌號碼九Ｍ
    －一七七六號自用小客車一輛，為動產擔保交易之債務人。雙方並約定總價款為
    新臺幣（下同）一百零四萬六千零五十二元，除頭期款付九萬九千元外，餘分三
    十六期給付，每月為一期，每期給付二萬六千三百零七元，言明使用地點在高雄
    市○○區○○路二六九號十一樓之一，於車款未付清前，標的物所有權仍屬出賣
    人裕融公司所有，買受人僅得依約占有使用，不得任意將標的物遷移、出賣、出
    質、移轉、抵押或為其他處分等。詎甲○○於繳付至第五期後，竟基於意圖不法
    之利益，將車交付予友人陳日新使用而遷移不明，並自九十年十月份起未再繳款
    ，足以生損害於債權人裕融公司。
二、案經裕融公司訴由臺灣高雄地方法院檢察署檢察官聲請簡易判決。
      理  由
一、訊據上訴人即被告甲○○否認有何違反動產擔保交易法犯行，辯稱：伊僅是買車
    之名義人而已，繳納貸款及使用車輛之人實係伊男友陳日新，且該車輛因車禍損
    壞後，曾將該車交由告訴人裕融公司修理，因修繕費過高，方再交另一修車行修
    理，伊並無故意遷移或隱匿該車云云。經查：
  (一)右揭事實業據告訴代理人即裕融公司職員李達仁、沈有得及劉淑英分別於偵查及
    本院調查時指訴綦詳（見偵卷第一至二頁、第一０頁反面，本院卷第四八至五一
    頁），並有高雄市監理處動產擔保交易登記證明書及汽車附條件買賣契約書各一
    紙附卷可參（見偵卷第四、五頁）。
  (二)係爭車輛係由被告以其自己名義向告訴人公司以分期付款方式購買等情，已據被
    告於偵查、原審坦認在卷，嗣於本院調查時亦供承：「我簽名的時候知道是要買
    車用的，是要分期付款買車的」等語（見本院卷第五一頁），復有前揭附汽車條
    件買賣契約書上之被告甲○○簽名可佐。是被告對於該契約之意思表示並無任何
    錯誤可言，既購車契約當事人為被告，被告亦確知自己為動產擔保交易契約之債
    務人，則該附條件買賣法律關係，自存在於被告和告訴人公司間，而被告於購車
    後縱將車輛交由友人使用，或約定由友人繳納分期價金，亦僅屬被告與其友人間
    之協議如何為車輛使用各情，自與告訴人公司無涉，被告仍需負動產擔保契約債
    務人責任自明。
  (三)係爭車輛自九十年九月二十日因當時之車輛使用人陳日新之交通事故，而受有損
    害起，至告訴人公司於九十一年二月八日自行委託之協尋公司於車行尋得車輛止
    ，該車仍呈未經修繕之損壞狀態等情，已據被告供承在卷（見本院卷第一八頁）
    ，復有內政部警政署國道公路警察道路交通事故證明書影本及裕融公司取回車輛
    報告書各一紙在卷可參（見本院卷第三二、五三頁）。觀之被告於九十年九月份
    車輛損壞後，自同年十月份起即未再繳付分期付款價金，並任由車輛置於修車行
    長達約五月之久，既未進行修繕，亦未通知告訴人公司等情，尚與一般因車禍送
    修，無錢支付修理費致無法取回車輛之情形有別，是被告主觀上有意圖不法利益
    犯意甚明。
  (四)綜上所述，被告所辯上情，均屬卸責之詞，實難採信。本件事證明確，被告前揭
    違反動產擔保交易法犯行，堪以認定。
二、核被告所為，係犯動產擔保交易法第三十八條之動產擔保交易之債務人，意圖不
    法之利益，將標的物遷移，致生損害於債權人罪。原審因而適用動產擔保交易法
    第三十八條，刑法第十一條前段、第四十一條第一項，罰金罰鍰提高標準條例第
    一條前段、第二條，並審酌被告之犯罪動機、目的手段、品行、智識程度、及犯
    罪後尚未與告訴人達成和解（被告雖於本院辯論時及終結後，先後提出郵政劃撥
    收據及案外人陳英語出具之「汽車貸款償還和解承諾書」，見本院卷第六七、七
    二頁，然此僅係部分清償或片面承諾，尚乏告訴人出具表明達成和解之書面文件
    ，附此敘明）之態度等一切情狀，量處被告有期徒刑三月，並諭知如易科罰金以
    三百元折算一日之折算標準。核其認事用法並無違誤，量刑亦稱妥適，被告上訴
    意旨仍執前詞否認犯行，指摘原判決不當，為無理由，應予駁回。
據上論斷，應依刑事訴訟法第三百六十八條，判決如主文。
本案經檢察官劉文水到庭執行職務。
中        華        民          國      九十一  年    八  月    三十    日
                              臺灣高等法院高雄分院刑事第六庭
                                  審判長法官  王憲義
            法官  謝靜雯
                                        法官  張意聰
右正本證明與原本無異。
不得上訴。
                                  法院書記官  王婉蓉
中        華        民         國      九十一   年    八   月   三十   日
附錄本判決論罪之法條：
動產擔保交易法第三十八條：
動產擔保交易之債務人，意圖不法之利益，將標的物遷移、出賣、出質、移轉、抵押
或為其他處分，致生損害於債權人者，處三年以下有期徒刑、拘役或科或併科六千元
以下之罰金。
